臺灣臺中地方法院刑事判決　　　　　　　　　　　九十三年度中簡上字第五七三號
　　上　訴　人　乙○○
　　即　被　告
右上訴人因傷害案件，不服本院臺中簡易庭中華民國九十三年九月三十日九十三年度
中簡字第二四○三號第一審刑事簡易判決（聲請簡易判決處刑案號：臺灣臺中地方法
院檢察署九十三年度偵字第一四七六四號）提起上訴，本院合議庭認不得以簡易判決
處刑，改依通常程序為第一審判決如左：
    主  文
原判決撤銷。
乙○○無罪。
    理  由
一、聲請簡易判決處刑意旨略以：被告乙○○為告訴人丙○○之前夫，二人因所生子
    女教養問題時起爭執，被告於民國九十三年七月十一日下午十一時三十分許，以
    電話撥打予告訴人商談子女問題時復起爭執，詎竟基於恐嚇之犯意，對告訴人恫
    稱：出入要小心，隨時可以殺掉及要殺娘家全家等語，而以加害生命之事恐嚇告
    訴人，致告訴人心生恐懼而生危害於安全，因認被告涉犯刑法第三百零五條之恐
    嚇罪嫌云云。
二、按犯罪事實應依證據認定之，無證據不得認定犯罪事實；不能證明被告犯罪者，
    應諭知無罪之判決，刑事訴訟法第一百五十四條第二項、第三百零一條第一項分
    別定有明文。又告訴人之告訴，係以使被告受刑事訴追為目的，是其陳述是否與
    事實相符，仍應調查其他證據以資審認。而事實之認定，應憑證據，如未能發現
    相當證據，或證據不足以證明，自不能以推測或擬制之方法，以為裁判之基礎。
    且認定犯罪事實所憑之證據，雖不以直接證據為限，間接證據亦包括在內；然而
    無論直接或間接證據，其為訴訟上之證明，須於通常一般之人均不致有所懷疑，
    而得確信其為真實之程度者，始得據為有罪之認定，倘其證明尚未達到此一程度
    ，而有合理之懷疑存在時，事實審法院復已就其心證上理由予以闡述，敘明其如
    何無從為有罪之確信，因而為無罪之判決，尚不得任意指為違法。最高法院四十
    年臺上字第八六號、五十二年臺上字第一三ＯＯ號、七十六年台上字第四九八六
    號著有判例可資參照。另按人就其本人親身經歷目擊之事實經過而為到庭陳述之
    證言，固得採為被告斷罪之證據資料。惟如證人係就其得自他人之傳聞事實而為
    到庭轉述者，則仍屬於傳聞證據，在該傳聞未經調查證實其為真實之前，仍不得
採為判決之基礎，最高法院八十三年度台覆字第一四二號裁判意旨亦可資參照。
三、聲請簡易判決處刑意旨認被告涉犯刑法第三百零五條之恐嚇罪嫌，係以右揭事實
    業據告訴人於警詢及偵查中指訴歷歷，核與證人即與告訴人同住之女兒張雅喻於
    偵查中之證述情節相符，且告訴人因上開事實向法院聲請保護令，亦經本院民事
    庭於九十三年七月二十九日所核發九十三年度暫家護字第四八二號暫時保護令中
    認定屬實，有上開暫時保護令影本乙紙附卷可資佐證，為其論據。惟訊據被告堅
    決否認有為右揭犯行，辯稱：伊於本院九十二年度家護字第二九○號保護令事件
    處遇計劃完成後，早已痛改前非，努力工作維持生活，並專心照料子女，惟告訴
    人仍持續沈迷宗教，經常打電話至伊家中向三名子女數落伊的不是，致女兒甲○
    ○無心求學而棄讀，復於九十三年七月十一日，伊從子女口中及錄音機中得知告
    訴人以怪力亂神之言詞告誡子女，因恐告訴人之言論會影響伊管教子女，伊才打
    電話給告訴人，當時並未出言要殺告訴人，亦未說要殺告訴人全家等語。經查：
（一）告訴人於偵查中指訴：被告於九十三年七月十一日晚間十一時三十分許打電話
      給伊，對伊說出入要小心一點，他隨時都會殺掉伊，並說要用菜刀殺掉伊全家
      ，使伊心生恐懼云云，嗣於本院審理中復進一步指稱：彼時被告打了三通電話
      給伊，第一通說他兄弟的金錢問題，伊跟他說伊等已離婚，不要講這種事，第
      二通他就說伊生意那麼好，伊養一個，他養三個，伊就說如果他養不起的話，
      可以把小孩的監護權還給伊，由伊來扶養，伊就掛掉電話，被告就接著打第三
      通電話，就罵伊，叫伊出入要小心一點，要殺了伊及娘家的人，當時伊的女兒
      跟姪女都在伊身旁，伊就趕快報案，因為伊感到相當恐懼等語。而被告於本院
      審理中亦不否認確有於九十三年七月十一日晚間因錄得告訴人丙○○與其子女
      之電話對話，告訴人對子女灌輸怪力亂神之不正確觀念，其乃於同一時間內因
      告訴人不等其講完話即主動掛斷電話，而先後打了三通電話給告訴人，電話中
      提及其對告訴人說並未花錢僱人去告訴人工作之攤位監視她，並提到其之二哥
      貸款還債務之事等情，但辯稱其並未出言恐嚇告訴人等語。徵諸上開告訴人與
      被告之供述以觀，渠等於案發時確通了三通電話，且對前二通之通話內容所供
      大致相符，惟就第三通電話中涉及被告是否有言語恐嚇部分，所供則互有歧異
      。雖被告於本院審理中亦坦承當時講電話之口氣比較大聲，惟被告既否認出言
      恐嚇，且被告與告訴人先前復因家暴事件而有糾葛，嗣雙方並經法院判決離婚
      ，此有法院裁定之保護令及離婚判決書等影本在卷可憑，則渠等間容有恩怨情
      仇，自不能僅以告訴人之片面指訴，即為被告不利之認定。
（二）告訴人於偵查中雖曾舉證人即告訴人與被告所生之女而現與告訴人同住之張雅
      喻及姪女廖嘉琳到庭為證，渠二人均證稱：九十三年七月十一日晚間十一時三
      十分許，告訴人確有接到三通電話，事後聽告訴人轉述說是被告對告訴人說要
      小心一點，要殺死告訴人，並要殺死告訴人娘家的人云云，然則由該等供述以
      觀，張雅喻與廖嘉琳均係聽聞自告訴人之轉述而得知被告有恐嚇言語，渠二人
      對於被告是否確有出言恐嚇並未實際親自聽聞，是渠二人於偵查中之前開證述
      ，核屬傳聞證據，揆諸前揭最高法院裁判意旨，尚不得援為告訴人指訴之佐證
      ，而為不利於被告之認定。
（三）至於本院民事庭固於九十三年七月二十九日准告訴人之聲請，而以被告為相對
      人核發九十三年度暫家護字第四八二號暫時保護令。然因該暫時保護令之核發
      並未經調查被告之程序；且保護令之核發係由家事法庭依民事爭訟程序處理，
      而民事爭訟之證據法則係採優勢證據法則，只要原告之主張及舉證達優勢程度
      即可被採用，其舉證責任即轉換於相對人，此與刑事訴訟之證據法則係採嚴格
      證明之無合理懷疑者不同，即刑事訴訟在事證上須於通常一般之人均不致有所
      懷疑，而得確信其為真實之程度者，始得據為有罪之認定，倘其證明尚未達到
      此一程度，而有合理之懷疑存在時，即不得為不利於被告之認定。是卷附本院
      家事法庭前開暫時保護令之認定事實，尚不得拘束本院刑事庭就犯罪事實之認
      定。
（四）綜上調查，本案告訴人指訴被告涉嫌恐嚇，除告訴人之供述證據外，尚無其他
      積極佐證。就被告是否確於案發時第三通電話中出言恐嚇告訴人，尚乏直接證
      據足供認定，而容有合理懷疑，自難以推測或擬制之方法遽推論被告確涉犯刑
      法第三百零五條之恐嚇罪嫌，本案核屬不能證明被告犯罪。原審疏未查明，對
      被告論罪科刑，核有未當，被告上訴意旨指摘原判決不當，為有理由。又檢察
      官聲請簡易處刑之案件，法院於審理後，認應為無罪判決之諭知者，應適用通
      常程序審判之，刑事訴訟法第四百五十二條、第四百五十一條之一第四項但書
      第三款定有明文。原審以被告係犯刑法第三百零五條之罪，逕以簡易判決處刑
      ，即有未洽，自應由本院予以撤銷，改依通常程序為第一審諭知被告無罪之判
      決。
據上論斷，應依刑事訴訟法第四百五十五條之一第一項、第三項、第四百五十二條、
第三百六十九條第一項前段、第三百六十四條、第三百零一條第一項，判決如主文。
中      華      民      國    九十四    年      二      月      一      日
                          臺灣臺中地方法院刑事第二庭
                              審判長法  官  蔡 名 曜
                                    法  官  郭 書 豪
                                    法  官  賴 恭 利
右正本證明與原本無異。
如不服本判決，應於判決送達後十日內向本院提出上訴狀，上訴於臺灣高等法院臺中
分院（須附繕本）
                                    書記官
中      華      民      國    九十四    年      二      月      一      日
